臺灣臺北地方法院刑事判決　　　　　　　95年度易字第2856號
公　訴　人　臺灣臺北地方法院檢察署檢察官
被　　　告　乙○○
　　　　　　　　　　案在臺灣臺北監獄臺北分監執行中）
上列被告因詐欺案件，經檢察官聲請簡易判決處刑（95年度偵字
第15205號、第22084號），本院改適用通常程序審判，判決如下
：
    主  文
乙○○幫助共同連續意圖為自己不法之所有，以詐術使人將本人
之物交付，累犯，處有期徒刑捌月。
    事  實
乙○○可預見將自己所申請之行動電話門號出售他人，恐被利用
作為詐欺被害人之聯絡工具，以規避警方查緝，仍基於幫助他人
詐欺取財之未必故意，於民國94年7月14日，在臺北縣板橋市○○路33號之通訊行，向臺灣大哥大股份有限公司 (下稱臺灣大哥
大公司)申請0000000000號門號，旋連同所申請之其餘16支行動
電話門號，透過女友陳麗芬 (未據起訴)以每門號新臺幣 (下同
)1,500 元至2,500元不等價格出售，供成年之詐騙集團成員使用
，用以詐騙他人財物，該詐騙集團成員即共同基於意圖為自己不
法所有之概括犯意聯絡，先於94年7月20日 (聲請簡易判決處刑
書誤載為95年)，由某成員利用乙○○所聲請之0000000000行動
電話門號盜接（02）276388**之市內電話，假冒中國信託商業銀
行名義為語音催繳通知，甲○○不知有詐，循線回撥電話，上開
詐騙集團成員告知：其信用卡遭人盜用，並指示撥打（02）0000
0000轉217之電話至金管會，復由他人假冒金管會之「周先生」
告知甲○○其帳戶已被警方監控，甲○○誤信為真，遂依指示至
自動提款機轉帳新臺幣 (下同)43萬8,300元至陳佩玲（由臺灣屏
東地方法院檢察署另案偵辦中）之中華郵政神岡圳堵分局帳戶內
；復於同年月25日，該詐騙集團成員以相同方式，利用乙○○申
請之上開0000000000行動電話門號盜接 (00)000000**市內電話
後，由該集團成員自稱係財政部人員，向丙○○偽稱：其所申辦
之中國信託信用卡遭盜刷及臺中誠泰銀行戶頭要洗錢云云，致丙○○不疑有詐，於94年7月25日中午12時31分，依詐騙集團成員
指示匯款84萬元 (聲請簡易判決處刑書誤載為84萬0,051元)至楊
顏榮（另案經檢察官為緩起訴處分）中華郵政埔鹽郵局帳戶內，
嗣查覺有異，始知受騙。
    理  由
一、證人丙○○於檢察官偵查中之證詞，經具結在案，且公訴人
    、被告對其證詞於本院準備程序中並未爭執，亦未聲請傳訊
    ，顯已放棄詰問權之行使，復無顯不可信之情況，依刑事訴
    訟法第159條之1第2項，其證詞自得作為證據。證人楊顏榮
    、甲○○、吳宗奇、許純莉、陳佩玲、丙○○於警詢所為之
    證詞，雖屬被告以外之人於審判外所為之陳述，然當事人於
    言詞辯論終結前均未爭執其證據能力，本院審酌該言詞陳述
    作成時之情況並無不當之處，適為本案之證據，依刑事訴訟
    法第159條之5第2項規定，得為證據。至其餘資以認定被告
    犯罪事實之非供述證據 (詳後述)，亦查無違反法定程序取
    得之情形，依同法第158條之4反面規定，均有證據能力，合
    先敘明。
二、訊據被告乙○○固坦承有申辦0000000000門號並交付他人使
    用之事實，惟矢口否認有何幫助詐欺犯行，辯稱：伊所申請
    之門號係交付女友陳麗芬，不知陳麗芬將之售與詐欺集團使
    用云云。經查：
  (一)上開被害人甲○○、丙○○遭詐騙集團以被告所申辦之0000
    000000盜接市內電話詐騙，匯款至陳佩玲、楊顏榮帳戶之事
    實，業據證人即被害人甲○○、丙○○分別於警詢、檢察官
    偵查中指證綦詳，核與證人即出售帳戶之同案被告楊顏榮、
    陳佩玲，及遭盜接市內電話使用之吳宗奇、許純莉於警詢中
    證述情節相符，有各該筆錄在卷可參，復有：(1)0000000000
    之通聯調閱查詢單、(2)221869**年7月25日通話明細暨報修
    資料、(3)276388**通話明細報表、(4)中華郵政埔鹽郵局楊顏
    榮帳戶之開戶資料、歷史交易清單、(5)甲○○所有中國農民
    銀行光復分行帳戶存摺影本、(6)中華郵政神岡圳堵分局陳佩
    玲帳戶之開戶資料、歷史交易清單、(7)合作金庫商業銀行光
    復南路分行函覆之甲○○帳戶存款對帳單、(8)臺北富邦商業
    銀行股份有限公司新莊分行函覆之丙○○帳戶各類存款歷史
    對帳單、(9)臺灣大哥大公司行動電話服務申請書在卷可佐。
  (二)被告雖辯稱係將行動電話門號交付女友陳麗芬，不知出售他
    人云云。然被告於檢察官訊問中自承：「我有一個朋友請我
    幫他申請，他有提到說他要給別人使用的」、「 (朋友叫)
    陳麗芬，我們之前是男女朋友」 (詳臺灣臺北地方法院檢察
    署95年度偵字第7772號卷第10頁)、「那是女友叫我申請，
    ......，當時她跟我說有人在收手機門號，1支是1,500到2,
    500元不等的價值」 (詳臺灣臺北地方法院檢察署95年度偵
    字第22084號卷第5頁)等語，再參以被告坦承共申請17支行
    動電話門號，且申請後均未曾使用即交付陳麗芬，則被告與
    陳麗芬為男女朋友，豈有未究明原因，率爾申請多達17支行
    動電話門號之理，堪信被告於偵查中承稱陳麗芬有告知係供
    出售他人使用乙節非虛，其嗣於本院翻異前詞，辯稱不知情
    云云，悖異常情，顯係事後狡卸之詞，要難採信。
  (三)按行動電話門號通常專屬個人使用，具有強烈之屬人性格，
    且現今行動電話甚為普及，申請門號並無任何特殊之限制，
    一般民眾皆得輕易申請1支，甚或數支門號使用，此乃眾所
    週知之事實。故一旦有人刻意收集他人行動電話門號使用，
    依一般常識，極易判斷係隱身幕後之人為規避偵查機關循線
    追查之考慮而為，自可產生與不法犯罪目的相關之合理懷疑
    。且日常生活中，不法之徒利用人頭戶申請行動電話進行之
    不法行為，最常見者不外詐騙他人錢財，此經傳播媒體多所
    報導，政府機關亦廣為宣導，一般稍具知識之人，對此情形
    絕難諉以不知。被告乃智慮正常之成年人，又非無社會經驗
    之人，對將所申請之行動電話門號出售非親非故之陌生人，
    極可能遭詐欺者用作詐取財物之工具，衡情應有所預見，猶
    將之出售他人使用，顯有容認犯罪事實發生之本意，亦堪認
    定。
  (四)本案事證已臻明確，被告犯行堪以認定，應予依法論科。
三、被告行為後，刑法業於94年2月2日修正公布，95年7月1日起
    施行。按行為後法律有變更者，適用行為時之法律，但行為
    後之法律有利於行為人者，適用最有利於行為人之法律，修
    正後刑法第2條第1項定有明文。此條規定係規範行為後法律
    變更所生新舊法律比較適用之準據法，本身尚無新舊法比較
    之問題，於新法施行後，應一律適用新法第2條第1項之規定
    ，為「從舊從輕」之比較。而本次法律變更，比較時應就罪
    刑有關之共犯、未遂犯、想像競合犯、牽連犯、連續犯、結
    合犯，以及累犯加重、自首減輕暨其他法定加減原因（如身
    分加減）與加減例等一切情形，綜其全部罪刑之結果而為比
    較（最高法院95年5月23日95年度第8次刑事庭會議決議參照
    ）。經查：
  (一)刑法第339條第1項詐欺罪法定刑罰金部分，依修正後刑法第
    33條第5款之規定，最低額為新臺幣1,000元，惟依被告行為
    時之修正前刑法第33條第5款規定，罰金之最低額僅新臺幣3
    元。比較修正前、後之刑罰法律，適用修正後之規定，對被
    告顯未有利。
  (二)修正後刑法業已刪除第56條連續犯之規定。是於新法修正施
    行後，行為人之數犯罪行為，即須分論併罰。此刪除雖非犯
    罪構成要件之變更，但顯已影響行為人刑罰之法律效果，自
    屬法律有變更，比較新、舊法結果，適用被告行為時法律，
    對被告所幫助之正犯論以連續犯，對被告並無不利。
  (三)綜上法律修正前、後之整體比較，揆諸前揭最高法院決議及
    修正後刑法第2條第1項之「從舊從輕」原則，適用94年2月2
    日修正後之刑罰法律，對被告並未有利，自應適用修正前刑
    法。
  (四)刑法第2條第1項之規定，係規範行為後「法律變更」所生新
    舊法比較適用之準據法，故被告行為後刑法條文之修正，對
    於被告無有利或不利之情形者，即無適用修正後刑法第2條
    第1項之規定比較新舊法適用之問題 (最高法院95年度台上
    字第5589號判決參照)。就幫助犯規定，刑法第30條僅就文
    字修正及概念釐清，法律效果並無修正。故依新、舊法，被
    告均成立幫助犯，且均得按正犯之刑減輕之；又被告係「故
    意犯」，無論依修正前刑法第47條，或修正後刑法第47條第
    1項規定，均成立累犯，無所謂有利或不利之情形。至刑法
    第28條，雖將「實施」修正為「實行」，但就共同正犯實質
    意涵與範圍並未因此而有變動，自非屬犯罪後法律有變更，
    而僅為純文字修正，均無新舊法比較適用之問題，附此敘明
    。
四、核被告所為，係犯刑法第30條第1項、第339條第1項幫助詐
    欺取財罪。被告係基於幫助不詳姓名、年籍之成年人詐欺取
    財之未必故意，而為本件出售行動電話門號之行為，為幫助
    犯，爰依刑法第30條第2項規定，減輕其刑。被告所幫助之
    詐騙集團成員間，就所為詐欺犯行，均有犯意聯絡及行為分
    擔，係共同正犯。被告所幫助之詐騙集團，就上開2次詐欺
    犯行，時間緊接，所犯係構成要件相同之罪名，顯係基於概
    括之犯意反覆為之，應依修正前刑法第56條規定論以一罪。
    又被告係以一幫助行為，幫助他人連續犯罪，為幫助連續，
    就幫助犯而言，僅有一次犯罪行為。再被告前於87年至89年
    間，因偽造有價證券、詐欺、偽造文書等案件，分經本院、
    臺灣高等法院判處有期徒刑1年2月、5月、10月確定，嗣經
    臺灣高等法院定應執行刑為有期徒刑2年，甫於90年8月23日
    縮刑期滿執行完畢，有臺灣高等法院被告前案紀錄表在卷可
    按，其於有期徒刑執行完畢後5年內故意再犯本件有期徒刑
    以上之罪，為累犯，應依刑法第47條第1項規定，加重其刑
    ，並依法先加後減。爰審酌被告素行不良，有上開前案紀錄
    表在卷可查，出售行動電話門號助長詐欺犯罪，且被害人所
    受損害合計達127萬8,300元，損失甚鉅，被告犯後復飾詞否
    認犯行，顯無悔意，及其犯罪之動機、目的、手段等一切情
    狀，量處如主文所示之刑。
據上論斷，應依刑事訴訟法第452條、第299條第1項前段，刑法
第2條第1項前段、第30條第1項、第28條、第339條第1項、第47
條第1項、(修正前)第56條，刑法施行法第1條之1第1項、第2項
前段，判決如主文。
本案經檢察官戴文亮到庭執行職務
中　　華　　民　　國　　96　　年　　4 　　月　　9 　　日
                        臺灣臺北地方法院刑事第14庭
                            審判長法　官　宋松璟
                                  法  官  李家慧
                                  法  官  孫萍萍
以上正本證明與原本無異。
如不服本判決，應於判決送達後10日內，向本院提出上訴狀。
　　　　　　　　　　　　　　　　書記官　謝韻華
中　　華　　民　　國　　96　　年　　4　　月　　 10　　日
附錄本案論罪科刑法條
中華民國刑法第339條
（普通詐欺罪）
意圖為自己或第三人不法之所有，以詐術使人將本人或第三人之物
交付者，處5年以下有期徒刑、拘役或科或併科1千元以下罰金。
以前項方法得財產上不法之利益或使第三人得之者，亦同。
前二項之未遂犯罰之。
